臺灣高等法院刑事裁定
109年度抗字第1168號
抗  告  人  
即  受刑人  陳崇佑



上列抗告人因聲請撤銷緩刑案件，不服臺灣士林地方法院中華民
國109年6月20日裁定（109年度撤緩字第57號），提起抗告，本
院裁定如下：
    主  文
原裁定撤銷，發回臺灣士林地方法院。 
    理  由
一、抗告意旨（略以）：抗告人陳崇佑對於保護管束期間未遵期
    報到，或報到後未依命令完成採尿即行離去等事實均不爭執
    ，然抗告人自109年5月6日離開淡水原住處後，即開始在桃
    園市○○區○○路000號的早餐店工作至今，固定與雇主共同居
    住在桃園市○○區○○○街0號7樓，也準時向觀護人報到6次並配
    合驗尿，早已脫離原有的惡劣生活及交友環境，已脫離毒品
    改過自新，希望能重新融入社會。抗告人在工作上也受到雇
    主肯定，願意讓抗告人繼續穩定工作，不計其從前荒唐行徑
    ，給予重拾正面人生的機會。檢察官另以被告有刑法第75條
    之1第1項第2款事由聲請撤銷緩刑，惟是否在抗告人於緩刑
    期內所犯案件確定後6個月內為之（刑法第75條之1第2項準
    用第75條第2項），原裁定並未交代。抗告人已全然醒悟，
    斷絕與所有人的連絡，於目前工作地點重新開啟人生，作息
    正常、工作認真負責，已不可能再有違法亂紀的行為，緩刑
    宣告已足讓抗告人收矯正之效，無必要撤銷緩刑，懇請再給
    予一次機會，法官能廢棄（「撤銷」之誤）原裁定，抗告人
    不願再誤入歧途，必珍惜自由及未來人生等語。一次機會服
    完義務勞務，其已改過向上，認真工作，目前有獨立經營一
    家美髮店，且其家父罹癌賴其扶養，尚須分擔家計等語。
二、原裁定意旨（略以）：
(一)按受保護管束人在保護管束期間內，應遵守左列事項：一、
    保持善良品行，不得與素行不良之人往還。二、服從檢察官
    及執行保護管束者之命令。三、不得對被害人、告訴人或告
    發人尋釁。四、對於身體健康、生活情況及工作環境等，每
    月至少向執行保護管束者報告1 次。五、非經執行保護管束
    者許可，不得離開受保護管束地；離開在10日以上時，應經
    檢察官核准。受保護管束人違反前條各款情形之一，情節重
    大者，檢察官得聲請撤銷保護管束或緩刑之宣告，保安處分
    執行法第74條之2、第74條之3第1項分別定有明文。
(二)經查抗告人前因違反毒品危害防制條例案件，經原審法院以
    108年度訴字第12號判決判處應執行有期徒刑1年10月（所犯
    販賣第二級毒品罪，共2罪，各處有期徒刑1年9 月、1 年9
    月，合併定應執行有期徒刑1年10月）、2月（所犯轉讓禁藥
    罪1罪，處有期徒刑2月），均緩刑5年，緩刑期間付保護管
    束，並應向公庫支付20萬元，及應向指定之政府機關、政府
    機構、行政法人、社區或其他符合公益目的之機構或團體，
    提供240小時之義務勞務，於108 年8月5日確定在案，此有
    上述判決書及本院被告前案紀錄表附卷。
(三)受刑人於判決確定後，因未依指定日期108年11月20日、12
    月17日、109 年1月10日、3月6 日至士林地檢署報到，違反
    保護管束期間應遵守事項，經士林地檢署多次發函告誡，並
    先後在告誡函內通知於指定日期至士林地檢署觀護人室報到
    ，惟受刑人或再未遵期報到，或於報到後（即109 年2月7日
    、3月27日該次）未依觀護人之命令完成採尿即逕行離去，
    有檢察官執行保護管束指揮書、受保護管束人應遵守事項具
    結書、士林地檢署告誡函、送達證書、採尿室報告單、士林
    地檢署觀護人簽在卷可查。確有多次違反保護管束期間應遵
    守事項之情形；復經士林地檢署派警前往其戶籍地（即其於
    受保護管束人應遵守事項具結書內所陳報之住居所）訪查結
    果，受刑人未居住於戶籍地，在外居無定所、無正當固定工
    作且往來對象皆為北投、淡水、三芝地區毒品治安顧慮人口
    ，有新北市政府警察局淡水分局109 年3 月16日新北警淡刑
    字第1094348780號函、查訪表在卷可按；又受刑人於緩刑期
    內之108年9月10日，因故意再犯施用第二級毒品罪及持有第
    二級毒品罪（108年度偵字第13926號、108年度毒偵字第188
    8號），經檢察官聲請以簡易判決處刑，嗣經原審法院於109
    年4月30日以109年度士簡字第50號判處有期徒刑2月、拘役4
    0日（尚未確定），又於108年10月8日，故意再犯詐欺得利
    罪（109年度偵緝字第498號），經檢察官聲請以簡易判決處
    刑，原審法院以109年度湖簡字第231號案件審理中，再於10
    9年2月18日，故意再犯施用第二級毒品罪（109年度毒偵字
    第381號），經檢察官聲請以簡易判決處刑，嗣經原審法院
    於109年5月22日以109年度士簡字第348號判處有期徒刑4月
    （尚未確定），另因詐欺案件，現在士林地檢署109年度偵
    字第3868號偵查中，有前述聲請簡易判決處刑書、判決書及
    本院被告前案紀錄表、執行保護管束情況約談報告表、觀護
    輔導紀要等資料存卷可參。綜合上述各情，足證受刑人顯然
    欠缺遵守保護管束期間應遵守事項之主觀意願，應認受刑人
    行為違反保安處分執行法第74條之2第1、2、4款規定且情節
    重大，原宣告之緩刑，已難收其預期效果，而有執行原刑罰
    之必要，合於保安處分執行法第74條之3第1項規定，是聲請
    人聲請撤銷受刑人之緩刑宣告，即屬有據等語。
三、按受緩刑之宣告，緩刑期內因故意犯他罪，而在緩刑期內受
    六月以下有期徒刑、拘役或罰金之宣告確定者，足認原宣告
    之緩刑難收其預期效果，而有執行刑罰之必要者，得撤銷其
    宣告。刑法第75條之1第1項第2款固定有明文。惟適用該條
    撤銷緩刑者，必須在緩刑期內所受宣告之罪刑「確定」者，
    從而同條第2項規定準用第75條第2項，必須該等犯罪判決確
    定後6個月內聲請撤銷緩刑。經查抗告人於緩刑期內的108年
    9月10日，因故意再犯施用第二級毒品罪及持有第二級毒品
    罪，經原審法院於109年4月30日以109年度士簡字第50號簡
    易判決，分別判處有期徒刑2月、拘役40日（尚未確定）；
    再於109年2月18日故意再犯施用第二級毒品罪，經檢察官聲
    請以簡易判決處刑，原審法院於109年5月22日以109年度士
    簡字第348號簡易判決，判處得易科罰金的有期徒刑4月，於
    檢察官為本件聲請及原審裁定前均尚未確定（參見原審卷第
    94至96頁）。此外，抗告人另於108年10月8日，故意再犯詐
    欺得利罪，經檢察官聲請以簡易判決處刑（聲請書案號：10
    9年度偵緝字第498號），原審法院以109年度湖簡字第231號
    案件審理中；另因犯詐欺案件，現士林地檢署109年度偵字
    第3868號偵查中，亦聲請簡易判決處刑書（參見原審卷77頁
    以下）、本院被告前案紀錄表在卷可查。是抗告人前述於緩
    刑期內的犯罪，有尚未偵查起訴或原審法院審理中，以及或
    雖為第一審判決惟尚未確定。據檢察官的聲請書及原審判決
    理由，均係認抗告人行為違反保安處分執行法第74條之2第1
    、2、4款規定且情節重大，合於保安處分執行法第74條之3
    第1項規定而撤銷緩刑宣告，並非適用刑法第75條之1第1項
    第2款撤銷緩刑宣告。是抗告意旨主張原審未敘明前述犯罪
    是否係於確定後6個月內聲請撤銷，尚有誤會，此部分抗告
    顯無理由。
四、原審裁定以：(1)抗告人於判決確定後，因多次未依指定日
    期至士林地檢署報到，違反保護管束期間應遵守事項，經士
    林地檢署多次發函告誡，並先後在告誡函內通知於指定日期
    至士林地檢署觀護人室報到，惟抗告人或再未遵期報到，或
    於報到後（即109 年2月7日、3月27日該次）未依觀護人之
    命令完成採尿即逕行離去，認定確有多次違反保護管束期間
    應遵守事項之情形；(2)復經士林地檢署派警前往其戶籍地
    （即其於受保護管束人應遵守事項具結書內所陳報之住居所
    ）訪查結果，受刑人未居住於戶籍地，在外居無定所、無正
    當固定工作且往來對象皆為北投、淡水、三芝地區毒品治安
    顧慮人口；(3)又於緩刑期內故意2次再犯施用第二級毒品罪
    及1次持有第二級毒品罪，經法院判刑（尚未確定），且另
    涉詐欺得利罪及詐欺罪，分經原審法院審理中或偵查中。綜
    合上述各情，足證抗告人顯然欠缺遵守保護管束期間應遵守
    事項之主觀意願，應認抗告人行為違反保安處分執行法第74
    條之2第1、2、4款規定且情節重大，原宣告之緩刑，已難收
    其預期效果，而有執行原刑罰之必要，合於保安處分執行法
    第74條之3第1項規定，准予檢察官的聲請，撤銷抗告人的緩
    刑宣告等語。原審裁定固非無見，惟不論從程序或實體面審
    查，本院認為仍有以下值得商榷之處。
五、程序面的審查
(一)正當法律程序保障聽審權的憲法上意義與要求：
　　次按受到司法院大法官釋字第384號引進「正當法律程序」
    原則的影響，大法官自其後多起解釋有意將憲法第16條的「
    訴訟權」與第8 條的「正當法律程序原則」結合論述。而基
    於憲法第16條人民訴訟權之制度性保障，及憲法第8 條正當
    法律程序原則，於法院裁判前，當事人應享有在法官面前陳
    述之聽審權。司法院大法官釋字第482 號解釋理由書第一段
    亦嘗謂：「憲法第16條規定，人民有請願、訴願及訴訟之權
    。所謂訴訟權，乃人民司法上之受益權，即人民於其權利受
    侵害時，依法享有向法院提起適時審判之請求權，且包含聽
    審、公正程序、公開審判請求權及程序上之平等權等」；又
    例如釋字第582 號解釋理由書亦謂：「足見刑事被告享有詰
    問證人之權利，乃具普世價值之基本人權。在我國憲法上，
    不但為第16條之訴訟基本權所保障，且屬第8 條第1 項規定
    『非由法院依法定程序不得審問處罰』、對人民身體自由所保
    障之正當法律程序之一種權利」。釋字第665 號亦謂：「憲
    法第16條規定保障人民之訴訟權，其核心內容在於人民之權
    益遭受侵害時，得請求法院依正當法律程序公平審判，以獲
    得及時有效之救濟」。而最近公布之釋字第737 號解釋文更
    宣示：「本於憲法第8 條及第16條人身自由及訴訟權應予保
    障之意旨，對人身自由之剝奪尤應遵循正當法律程序原則。
    偵查中之羈押審查程序，應以適當方式及時使犯罪嫌疑人及
    其辯護人獲知檢察官據以聲請羈押之理由；除有事實足認有
    湮滅、偽造、變造證據或勾串共犯或證人等危害偵查目的或
    危害他人生命、身體之虞，得予限制或禁止者外，並使其獲
    知聲請羈押之有關證據，俾利其有效行使防禦權，始符憲法
    正當法律程序原則之要求」；解釋理由書並補充謂：「至於
    使犯罪嫌疑人及其辯護人獲知檢察官據以聲請羈押之理由及
    有關證據之方式，究採由辯護人檢閱卷證並抄錄或攝影之方
    式，或採法官提示、告知、交付閱覽相關卷證之方式，或採
    其他適當方式，要屬立法裁量之範疇。惟無論採取何種方式
    ，均應滿足前揭憲法正當法律程序原則之要求」等語。以上
    均屬大法官對於被告享有憲法上聽審權保障之確認。
(二)聽審權與法律上告知義務的關係：
    就法律層次而言，因為「公民與政治權利國際公約及經濟社
    會文化權利國際公約施行法」第2 條規定，已取得國內法效
    力的公民與政治權利國際公約第14條第3 項第7 款即規定：
    「審判被控刑事罪時，被告一律有權平等享受下列最低限度
    之保障：（七）不得強迫被告自供或認罪」。而刑事訴訟法
    第95條第1 項並明定踐行所有訊問被告程序之國家機關（包
    括法官在內）的告知義務：「訊問被告應先告知下列事項：
    一、犯罪嫌疑及所犯所有罪名。罪名經告知後，認為應變更
    者，應再告知。二、得保持緘默，無須違背自己之意思而為
    陳述。三、得選任辯護人。如為低收入戶、中低收入戶、原
    住民或其他依法令得請求法律扶助者，得請求之」。尤其第
    1 款的罪名告知，就是源自於聽審權保障中之請求資訊權，
    唯有被告知悉其以何種罪名被調查、偵查、審判，始能據以
    判斷其是否及如何因應國家行為；第2 款的緘默權告知更是
    基於憲法訴訟權及正當法律程序而來的「不自證己罪權」，
    亦即人民沒有理由，更沒有義務被強迫作出不利自己之陳述
    而遭致國家「處罰」。這樣的不自證己罪原則含有尊重人性
    尊嚴的嚴肅意義。本院以為，被告的聽審權內容，至少含有
    請求資訊權、請求表達權及請求注意權三大內涵，以下即以
    緩刑撤銷之聲請及審查程序說明之。
(三)撤銷緩刑程序的聽審權保障：
    撤銷緩刑之聲請，影響所及係受刑人原所受暫緩執行之利益
    歸於消滅之重大不利益，基於如上法理說明，法院於決定是
    否撤銷受刑人之緩刑宣告前，自應落實憲法聽審權的保障，
    使其有陳述意見的機會，斷不可以法無明文規定，而忽略此
    一植基於正當法律程序的聽審權保障。實務上檢察官於聲請
    前吝於讓受刑人有參與表示意見之機會，聲請書亦未送達受
    刑人，導致受刑人根本無從知悉有此聲請撤銷程序，是法院
    即應讓受刑人知悉檢察官提出如何的證據足以證明有應為撤
    銷緩刑的事由，聽審權的保障通常就是透過閱卷權的行使，
    至少如釋字第737 號解釋所指示：「或採法官提示、告知、
    交付閱覽相關卷證之方式，或採其他適當方式或至少以口頭
    或其他適當方式來實踐」（請求資訊權）；於知悉證據後，
    要讓受刑人有陳述並對之辯明的機會，尤其在要對受刑人作
    出不利益的撤銷緩刑處分，改以執行刑罰效果，不論是易科
    罰金或入監服刑等侵害財產或人身自由的效果前，應讓受刑
    人能陳述其意見（請求表達權）；而受刑人的答辯及表達，
    法官要能實質且有效的回應，提出論理及說服的過程，受刑
    人始能得知法官有無注意，並足供上級審法院檢驗（請求注
    意權）。再以行政程序法第102條規定為例（行政罰法第42
    條本文亦同），行政機關作成限制或剝奪人民自由或權利之
    行政處分前的「陳述意見權」，其理論基礎就是憲法聽審權
    。要能取得資訊（請求資訊權），才能有效的陳述意見，待
    充分陳述與答辯後，作出行政處分的機關就要有所回應（請
    求表達權）。同樣是國家公權力的對待，效果更為嚴厲的可
    達剝奪人身自由的撤銷緩刑處分（另一個同樣有適用餘地的
    就是毒品實務的觀察、勒戒及強制戒治處分）的辦理流程，
    自更無剝奪受刑人聽審權的道理。
(四)未保障聽審權的裁定程序有違憲之情：
    我國刑事司法實務，習以刑事訴訟法第221 條規定（判決，
    除有特別規定外，應經當事人之言詞辯論為之）的反面解釋
    ，而以「判決」與「裁定」為區分標準，向認為僅前者須為
    言詞辯論，將言詞辯論窄化為聽審權，後者僅以書面審理即
    可。殊不知言詞辯論性質，應屬事後訴訟救濟權之內涵，勉
    可謂強度的聽審權保障，但重點在事後救濟的訴訟程序，與
    上述最基本的於事前陳述意見機會的聽審權保障，尚有不同
    。總之，認為凡裁定即無須以言詞訊問或審理，而流於書面
    審理的作法，其實都有可能侵害被告的聽審權而有違憲之虞
    。除本案所涉及刑事訴訟法第476條的撤銷緩刑裁定，以及
    毒品危害防制條例第20條所定由法院裁定的觀察、勒戒處分
    ，都應該以保障受刑人或被告的聽審權為最低正當法律程序
    之要求。換言之，即使法律沒有明定應予事前訊問，基於憲
    法聽審權的保障，如未給予當事人民事前言詞陳述意見之機
    會，此等裁定都可能是違憲的。在採取有對於個案裁判進行
    憲法審查的國家，例如德國彼邦的「裁判憲法訴願制度」(U
    rteilverfassungsbeschwerde)，所謂「合法但違憲」的裁
    判，就是指此類表面上看似合於法律，實則違憲侵害人民基
    本權（本案就是聽審權）的司法裁判。是此類案件，如受聲
    請法院就檢察官的聲請，並未通知被告並開庭言詞審理，或
    至少有使被告於事先提出書面，以保障被告陳述意見之機會
    ，自有害被告受憲法及上述公民與政治權利國際公約所保障
    之聽審權，其程序自有不符正當法律程序之要求，並侵害當
    事人民之訴訟權保障。
(五)經查檢察官於聲請本件撤銷緩刑前，並未訊問抗告人，給予
    表示意見之機會即向法院聲請，聲請書亦未送達受刑人，導
    致受刑人根本不知，至少未知何時有此聲請，而無從向檢察
    官為事前陳述，聲請意旨欠缺抗告人的意見表達。又原審法
    院從收案至裁定止，有將近1個月的時間（109年5月25日至6
    月20日），並未開庭傳訊或以書面通知抗告人，換言之，亦
    未給予抗告人以任何形式得知有此聲請，以利提出答辯保障
    其聽審權，從而流於形式的書面審查，未能實質審查抗告人
    何以違反保護管束期間應遵守事項，未遵期報到或於報到後
    未依觀護人命令完成採尿即逕行離去；何以未居住於戶籍地
    或居無定所、是否確無正當固定工作，是否仍與治安顧慮人
    口往來；以及於緩刑期內犯施用及持有第二級毒品罪，以及
    涉犯詐欺得利罪及詐欺罪嫌的緣由，以及該等犯罪與前述違
    反保護管束期間、與素行不良之人往還間的關係如何，而為
    裁定，對於抗告人聽審權的保障顯有未足。
六、實體面的審查　　
(一)按受保護管束人在保護管束期間內，應保持善良品行，不得
    與素行不良之人往還；服從檢察官及執行保護管束者之命令
    ；對於身體健康、生活情況及工作環境等，每月至少向執行
    保護管束者報告1次。受保護管束人違反（上述規定），有
    情節重大者，檢察官得聲請撤銷保護管束或緩刑之宣告。保
    安處分執行法第74條之2第1、2、4款，第74條之3第1項分別
    定有明文。另檢察官聲請及原審裁定意旨，在判斷抗告人是
    否有上述違規事由且情節重大，均引用抗告人於緩刑期內有
    上述犯罪第一審判決或審理、偵查中紀錄，參考刑法第75條
    之1採用裁量撤銷主義，賦予法院撤銷與否之權限，特於第1
    項規定實質要件為「足認原宣告之緩刑難收其預期效果，而
    有執行刑罰之必要」，供作審認標準。是此「得」撤銷緩刑
    之情形，法官應依職權本於合目的性之裁量，妥適審酌被告
    所犯前後數罪間，關於法益侵害之性質、再犯之原因、違反
    法規範之情節是否重大、被告主觀犯意所顯現之惡性及其反
    社會性等情，是否已使前案原為促使惡性輕微之被告或偶發
    犯、初犯改過自新而宣告之緩刑，已難收其預期之效果，而
    確有執行刑罰之必要，此與刑法第75條第1項所定2 款要件
    有一具備，即毋庸再行審酌其他情狀，應逕予撤銷緩刑之情
    形不同。解釋上法院於審查是否有保安處分執行法第74條之
    2各款事由且情節重大，而合於保安處分執行法第74條之3第
    1項規定撤銷緩刑宣告者，亦應受到前述刑法所預設的裁量
    標準，亦即是否「足認原宣告之緩刑難收其預期效果，而有
    執行刑罰之必要」，當不待言。　　　
(二)本院為保障抗告人經原審忽視的聽審權，及落實對其訴訟防禦權的保障，經開庭訊問抗告人，抗告人供稱（略以）：原審把緩刑撤銷之前都沒有通知開庭或者有以書面陳述意見的機會；檢察官的聲請書也沒有寄給我，我只有直接收到法院的撤銷緩刑裁定，我知道被聲請，因為觀護人跟我說的。因為當時還沒有脫離毒品環境圈，所以在觀護期間才會有多次沒遵期報到，當時還有施用毒品，所以不敢報到、驗尿。詐欺得利那件是坐計程車不付車資被起訴，已經調解也還給被害人錢，但法院還沒有判決。另還有一條毒品在偵查中，都是施用第二級毒品。我現在在桃園市○○區○○路000號豆漿店工作，製作燒餅油條，抗告狀所附的（在職）證明書的「大豆奶豆漿店」地址是在八德區和平路180號，因為有好幾家分店。我的父母親都住在在淡水，今日是老闆陪我來開庭，因為母親要上班。我是今年（109年）5月6日到豆漿店工作。觀護人告訴我要聲請撤銷緩刑，我知道事情不對，決定要痛改前非。我現在離開家裡住在老闆那邊，讓自己離開毒品的朋友圈，我現在只能先用逃離的方法等語（參見本院卷第33頁以下）。本院開庭當日陪同抗告人到庭的雇主陳育宏（大豆奶豆漿店），於抗告狀所提出的「證明及請求書」也載明：「員工陳崇佑自109年5月6日到職以來，工作認真負責，從未缺勤曠職，亦已戒除毒癮，...也均準時向法院保護管束報到，經過雇主勸誡後，已改正惡習，目前與雇主共同居住，雇主願意持續照顧並繼續給予機會讓陳崇佑脫離惡劣的交友環境融入社會，希望法院可以給予最後一次機會」等語。經本院以據向執行檢察署臺灣士林地方檢察署函查（略以）：「自109年5月15日向原審聲請撤銷緩刑後，是否已定期報到？又受刑人是否已搬離原於淡水的住處而固定與雇主居住於上址？另目前是否已無違反假釋規範之情？是否堪認已脫離原交友毒品圈而勵志向上，正常回歸社會生活？」等語，亦即抗告人上述所持「改變」等情，是否屬實。經該署以109年9月15日士檢家執庚108執緩207字第1099042081號函覆本院，雖未具體回覆本院上述提問，而係檢附抗告人與本案相關的觀護卷宗予本院（參見本院卷第41頁）。經本院檢閱該觀護卷宗（108年執護字第222號），其中109年5月19日、6月16日、7月6日、7月21日、8月4日、8月25日的「執行保護管束約談報告表」所示，受刑人每次驗尿檢驗報告均呈陰性反應，居住處所從內湖，並至桃園市○○區○○路000號2樓，並有受刑人信件及自述後悔其過錯影響父母等情。是就此形式觀察，受刑人已定期報到、遵守保護管束規範，也有遠離以往與素行不良者往還的生活環境。
(三)從而，受刑人上述所辯並非毫無實據，原審因為僅為書面審
    查，並未給與受刑人陳述意見，進而未有任何實質審查。受
    刑人所以多次未遵期報到，或於報到後未依觀護人之命令完
    成採尿逕行離去，就是因為自知有施用毒品惡行，其先前驗
    尿陽性反應結果因而遭起訴判刑，本案既係以受刑人行為違
    反保安處分執行法第74條之2第1、2、4款且情節重大（保持
    善良品行，不得與素行不良之人往還；服從檢察官及執行保
    護管束者之命令；對於身體健康、生活情況及工作環境等，
    每月至少向執行保護管束者報告1次）等事由，聲請撤銷緩
    刑，受刑人亦誠實說出所以違反上述事由就是未能脫離失用
    毒品朋友圈，怕驗尿被發現而未定期報到等情，自不能又將
    其於緩刑期間經判刑（尤其是施用毒品犯罪）重覆評價為是
    否撤銷緩刑的事由。固然，受刑人自承是在知道要聲請撤銷
    緩刑後，痛改前非而均有遵守保護管束規範，遠離毒品生活
    圈等情，但既然法院審理的重點仍在「原宣告之緩刑，已難
    收其預期效果，而有執行原刑罰之必要」，自不能不考慮即
    使是在聲請撤銷緩刑後，受刑人的反應作為。受刑人為民國
    85年次出生，年僅24歲，所謂年輕識淺、涉世未深就是講受
    刑人這樣表面上成年，實則思慮未周之人，受刑人看輕刑罰
    的效果及對於自身甚或家人的影響，未思考緩刑給予其重新
    生活的機會，保護管束所加諸的規範就是所以能併宣告緩刑
    ，暫免執行的必要代價。刑罰的目的不外應報與預防，以及
    兩者間的調和。所謂的應報，雖然滿足世人報復的心理，但
    是就我們所希冀建立的一個和平的社會生活而言，極可能是
    一個負數，「以暴制暴」不會是好的選項。因此學理多將刑
    罰的目的定位在預防作用，所謂應報思想，頂多是用來說明
    罪罰相當的觀念。不過正如黃榮堅教授所言：「事實上，罪
    罰相當的觀念是比例原則下必然的結果，所以把罪罰相當的
    概念放在刑罰目的觀的層次上，顯然沒有意義，也沒有說出
    其真正的刑罰目的觀是什麼」（參見黃榮堅，數罪併罰量刑
    模式構想，月旦法學雜誌，第123 期，94年8 月，第56頁）
    。就預防作用言，刑罰的機制是透過刑罰向社會宣示規範的
    威信，重點不在對於行為人的懲治應報，因為有時候對於自
    由刑的執行，因為只是單純集中在監獄剝奪或限制其行動自
    由，對於行為人或許達到嚇阻的作用，但執行過程對於行為
    人本身及其與家庭及社會關係的破壞，或許可能更重且難以
    挽回。更遑論「人是不自由的」，所謂的人有意志自由，亦
    即看似基於自主自由決定的行為，實則有太多支配意志形成
    的因素。受刑人未遠離毒品圈，受誘惑再度施用毒品，怕報
    到驗尿被檢驗發現，因而不去報到或報到後即離去，正是一
    步錯步步錯的環環相扣結果，所謂「不到黃河心不死」，非
    要等到刑罰已臨到頭，或許如受刑人此種年輕識淺之人才會
    有所頓悟。正因為如此，如果可以實質審查受刑人是否能因
    此次聲請撤銷緩刑而頓悟，並非不能再給受刑人一次自新的
    機會，原審未就此部分實質審查，致未能查明受刑人是否確
    已達「已難收其預期效果，而有執行原刑罰之必要」，抑或
    如撤銷緩刑，反而導致受刑人深切悔改，努力向上的決心，
    因為緩刑經撤銷而化為烏有，反自暴自棄，更造成其家人身
    心或家庭難以彌補的裂痕，而刑罰的執行如實質上罪及家人
    ，牽連無辜，也絕對不是良善的刑事政策與執行手段。
(四)緩刑制度之目的即在避免刑罰剝奪自由的難以挽回傷害，給
    予受刑人自新機會，受刑人經撤銷緩刑入監服刑，如實有對
    悔改的受刑人不妥之情，更非有執行刑罰不可之必要。至少
    基於刑罰謙抑性，正因為刑罰的執行嚴苛，司法裁判更應該
    秉持最寬容的態度，實質審查其執行必要性，例如除如本院
    實質審查上述「執行保護管束約談報告表」所載內容外，亦
    可傳訊觀護人到庭，以最直接的親近觀察陳述，是否能給予
    受刑人最後反省自勵的機會。
七、綜上所述，檢察官聲請意旨謂抗告人有難收預期矯治之效，
    而有執行刑罰必要，原裁定程序上未予抗告人陳述意見的機
    會，致有害及憲法保障的聽審權，且進而導致實質上未審究
    抗告人是否有其所述已痛改前非之情，及本院所指出上述如
    令抗告人入監執行，對於其矯正成效、對人生的期望，甚且
    對其父母家人，會否反增生更大的傷害及困擾。既有如上未
    洽之處，自應由本院將原審裁定予以撤銷，發回原審，依本
    院上述撤銷意旨，重為審查。
八、應依刑事訴訟法第413條前段，裁定如主文。
中　　華　　民　　國　　109 　年　　10　　月　　30　　日
                  刑事第二庭    審判長法　官  周盈文
                                      法　官  謝梨敏
                                      法　官  錢建榮
以上正本證明與原本無異。
不得抗告。
                                      書記官  許俊鴻
中　　華　　民　　國　　109 　年　　11　　月　　2 　　日